【裁判字號】    88,上訴緝,2182
【裁判日期】    900615
【裁判案由】    毒品危害防制條例
【裁判全文】
臺灣高等法院臺中分院刑事判決                八十八年度上訴緝字第二一八二號
    上  訴  人
    即  被  告  乙○○
    指定辯護人
    本院公設辯護人  甲○○
右上訴人因違反毒品危害防制條例案件，不服臺灣苗栗地方法院中華民國八十七年四
月二十四日第一審判決（原審案號：八十七年度訴字第一０七號，起訴案號：臺灣臺
北地方法院檢察署八十六年度偵字第六三二三號、六九二０號，移送併辦案號：臺灣
苗栗地方法院檢察署八十八年度毒偵字第三八五號、八十九年度毒偵字第二一五六號
），提起上訴，本院判決如左：
      主  文
原判決撤銷。
乙○○連續施用第一級毒品，免刑，海洛因粉末壹包（淨重約零點壹公克）、海洛因
粉末貳包（毛重分別為零點三公克及零點八公克）、海洛因粉末壹包（毛重約０．五
公克）均沒收銷燬之，注射針筒伍支均沒收。
      事  實
一、乙○○明知海洛因係毒品，不得非法施用，竟基於非法施用海洛因之概括犯意：
自八十六年一月間某日起至八十八年十月一日十七時許止，在苗栗縣竹南鎮五谷
    王九十一之一號二樓及苗栗縣苗栗市○○街六號其住處、國道一號公路北向一五
    七公里加四００公尺處、苗栗縣後龍鎮○○里○鄰○○街一０一巷四號頂樓、國
    道一號公路苗栗交流道南向（苗栗縣公館鄉）等地，以注射針筒注射之方式，連
    續多次非法施用第一級毒品海洛因，嗣於八十六年三月十五日為警通知到案，經
    採尿送驗呈嗎啡陽性反應，又於八十七年九月十三日，在國道一號公路一五七公
    里加四００公尺北向處，經警盤查，當場在其座車之煙灰缸內查獲一級毒品海洛
    因壹小包（毛重約０．七公克，淨重約０．一公克）、注射針筒乙支，再於八十
    八年十月一日十七時許，於苗栗縣後龍鎮○○里○鄰○○街一０一巷四號頂樓，
    與陳文森、蔡永明、洪欽國、黃順明等（檢察署另案起訴）經警當場查獲，扣得
    海洛因兩包，分別為０．三公克及０．八公克（兩包含袋重共計一．一公克）、
    注射針筒四支，再於八十九年十月八日二時五十五分許，於國道一號公路苗栗交
    流道南向（苗栗縣公館鄉）經警查獲，扣得其所有之海洛因粉末一包毛重約０．
    五公克，嗣於八十七年六月五日經本院裁定送觀察勒戒，於八十八年十月二日緝
    獲執行，因有繼續施用毒品傾向，經本院再裁定令入戒治處所強制戒治，於九十
    年五月二十四日戒治期滿執行完畢。
二、案經臺北市政府警察局中山分局報請臺灣臺北地方法院檢察署檢察官偵查起訴及
    臺灣苗栗地方法院檢察署檢察官移送本院併予審理。
      理  由
一、上訴人即被告乙○○經合法傳喚，未於言詞辯論期日到庭，惟右揭事實，業據被
    告於警訊及原審坦承不諱，且被告連續於八十六年三月十五日、八十七年九月十
    三日、八十八年十月一日、八十九年十月八日查獲當日採取尿液送驗結果，均呈
    嗎啡陽性反應，此有臺北市立療養院八十六年三月二十六煙毒尿液檢驗報告書一
    紙、彰化縣衛生局煙毒尿液檢驗成績書一紙、苗栗縣衛生局煙毒尿液檢驗成績書
    二紙附卷足資佐證，本案事證明確，被告犯行至堪認定，應予依法論科。
二、按被告在八十六年一月間開始施用海洛因後，毒品危害防制條例已於八十七年五
    月二十日公布，自同月二十二日起施行，以之與行為時之違反肅清煙毒條例相關
    規定相比較結果，以裁判時之新法即毒品危害防制條例之規定有利於被告，自應
    適用該新法處斷。核被告所為，係犯毒品危害防制條例第十條第一項之施用第一
    級毒品罪。公訴意旨認被告係犯肅清煙毒條例第九條第一項之罪尚有未洽，應予
    變更，被告持有第一級毒品之低度犯行，應為較高度之施用第一級毒品犯行所吸
    收不另論罪。其先後多次施用第一級毒品犯行，時間緊接，罪名與犯罪構成要件
    相同，顯係基於概括犯意為之，應依連續犯之規定論以一罪。本件檢察官就被告
    起訴後又施用海洛因犯行移送併案審理部分與公訴人起訴部分，有連續犯之裁判
    上一罪關係，為起訴效力所及，依審判不可分原理，本院均應加以審判。又依毒
    品危害防制條例第二十條第二項強制戒治期滿後，應由檢察官為不起訴之處分，
    為毒品危害防制條例第二十三條第一項所規定，而在該條例修正施行前繫屬之案
    件，除有刑法第二條第一項但書之情形外，修正施行後，審判中之案件，由法院
    依修正後規定處理，依修正後規定應為不起訴處分者，法院應為免刑之判決，同
    條例第三十五條第三款亦有明文。查被告於八十七年六月五日經本院以八十七年
    度上訴字第一五一八號裁定觀察勒戒後，於八十八年十月二日經緝獲，由本院依
    法將被告送勒戒處所觀察、勒戒，因有繼續施用毒品傾向，經本院依法裁定令入
    戒治處所施以強制戒治，於九十年五月二十四日戒治期滿執行完畢，有移送執行
    強制戒治資料及在監在押資料表足稽，自應依前揭規定為免刑判決，原審予以論
    罪科刑，固非無見，惟原審判決未及依修正後之毒品危害防制條例之規定為免刑
    之判決，亦未就與本案有裁判上一罪關係部分併予審理，原判決既有上開可議之
    處，已屬無可維持，應由本院將原判決撤銷，而另為免刑之判決，扣案之海洛因
    粉末共計四包係毒品，應依同條例第十八條前段規定宣告沒收銷燬之，注射針筒
    共五支係被告所有供犯罪所有之物，應依刑法第三十八條第一項第二款規定宣告
    沒收。
三、又檢察官移送併辦案件中，被告除施用海洛因外，另併曾遭查獲持有安非他命，
    惟被告施用或持有安非他命犯行與本案起訴部分並無裁判上一罪關係，自非起訴
    效力所及，本院就該部分無從審判，併此明。
四、被告經合法傳喚，無正當理由不到庭，爰不待其陳述逕行判決。
五、據上論斷，應依刑事訴訟法第三百七十一條、第三百六十九條第一項前段、第三
    百六十四條、第二百九十九條第一項但書、第三百條，毒品危害防制條例第十條
    第一項、第十八條第一項、第二十條三第一項、第三十五條第三款，刑法第十一
條前段、第二條第一項前段、第五十六條、第三十八條第一項第二款，判決如主
    文。
本案經檢察官丙○○到庭執行職務。
中      華      民      國      九十       年     六     月    十五     日
                                臺灣高等法院臺中分院刑事第五庭
                                      審判長法  官  姚  勳  昌
                                            法  官  胡  森  田
                                            法  官  郭  同  奇
右正本證明與原本無異。
如不服本判決應於收受送達後十日內向本院提出上訴書狀，其未述上訴之理由者並
得於提起上訴後十日內向本院補提理由書（均須按他造當事人之人數附繕本）。
                                            書記官  陳  如  慧
中      華      民      國      九十       年     六     月    十八     日
                                                                        Ｒ


司法院資訊處製作；財團法人民間司法改革基金會備份。
